臺灣桃園地方法院民事裁定  
                                   111年度家調裁字第40號
聲  請  人  林智豪  
聲  請  人  林憶欣  
相  對  人  林振蘆  

上列當事人間請求免除扶養義務事件，本院裁定如下：
    主  文
聲請人林智豪、林憶欣對相對人林振蘆之扶養義務應予免除。
聲請程序費用由相對人負擔。
    理  由
一、聲請意旨略以：相對人在聲請人林智豪讀幼稚園時，就因竊
    盜罪入監服刑，至林智豪就讀小學二年級時才出獄。相對人
    出獄後工作數個月後受傷，自此不再工作，待在家中無所事
    事，並開始賭博、吸毒、販毒，期間不時有仇家上門鬧事尋
    仇，家裡甚至有槍械，讓聲請人兄妹均生活於極度危險之中
    。在林智豪12歲時，相對人又因吸毒再度坐牢，家中無 經
    濟來源，聲請人林憶欣僅年約3歲，需由聲請人母親莊幸螢
    照顧，聲請人母親無法付房租和生活開銷，遂向親戚借錢度
    日，假日時林智豪與三伯父去工地打工，賺取生活費，印象
    中聲請人母親連健保費都無法繳納。相對人在其後的時間均
    不斷進出監獄。林憶欣讀小學後，聲請人母親一人辛勤工作
    扶養聲請人與償還欠款，但仍無法支撐生活開銷及聲請人2
    人之學費，所以林智豪高中休學，工作以負擔家計，並支付
    林憶欣的學費，相對人從未盡到扶養責任，甚至在林憶欣開
    始半工半讀後，還向林憶欣索錢買毒。林智豪讀高中那時，
    相對人因販毒遭通緝，離家出走躲起來，之後被逮捕入獄。
    那時林智豪去服兵役，林憶欣由聲請人母親扶養。林智豪退
    伍時，相對人也出獄，雖有出去工作，但都拿去買毒品，之
    後聲請人母親與相對人終於離婚，相對人也離開家中、音訊
    全無。111年1月4日，聲請人突然接到警局來電 ，表示相對
    人因通緝被查獲，在派出所服毒自殺，通知聲請人去支付醫
    藥費，聲請人才再度有相對人的消息。相對人對聲請人2人
    均未到扶養責任，且給聲請人帶來恐懼和不安的成長環境，
    目前聲請人2人的經濟能力亦僅能溫飽，如強令聲請人等負
    擔對相對人之扶養義務，顯然有失公平。為此，爰依法聲請
    裁定准予免除聲請人之扶養義務等語。並聲明：如主文第1 
    項所示。
二、相對人則以：同意免除聲請人之扶養義務等語。 
三、按當事人就不得處分之事項，其解決事件之意思已甚接近或
    對於原因事實之有無不爭執者，得合意聲請法院為裁定；法
    院為前項裁定前，應參酌調解委員之意見及家事調查官之報
    告，依職權調查事實及必要之證據，並就調查結果使當事人
    或知悉之利害關係人有陳述意見之機會；當事人聲請辯論者
    ，應予准許；前二項程序，準用民事訴訟法第1 編第2 章第
    3 節關於訴訟參加之規定，家事事件法第33條定有明文。查
    聲請人本件聲請，屬當事人不得處分之事項，惟經兩造於11
    0 年3 月10日訊問期日，當庭合意依家事事件法第33條規定
    聲請本院為裁定，於法核無不合，應予准許。
四、按直系血親相互間，互負扶養之義務，民法第1114條第1 款
    固有明文規定。惟按受扶養權利者有下列情形之一，由負扶
    養義務者負擔扶養義務顯失公平，負扶養義務者得請求法院
    減輕其扶養義務：（一）對負扶養義務者、其配偶或直系血
    親故意為虐待、重大侮辱或其他身體、精神上之不法侵害行
    為；（二）對負扶養義務者無正當理由未盡扶養義務；受扶
    養權利者對負扶養義務者有前項各款行為之一，且情節重大
    者，法院得免除其扶養義務，民法第1118條之1 定有明文。
五、經查，本件聲請人主張之上開事實，業據提出兩造之戶籍資
    料為證。經本院依職權調閱相對人之稅務電子閘門財產所得
    調件明細表，相對人名下無財產，109年無申報所得，堪認
    其無法維持生活，聲請人為相對人之直系血親卑親屬，對於
    相對人自有扶養義務。聲請人主張上開相對人對其如何未盡
    扶養義務等情，為相對人所自認，並有本院依職權調取相對
    人之臺灣高等法院在監在押簡表、通緝紀錄表附卷可稽，聲
    請人上開主張堪以採信。相對人既為聲請人之父，於聲請人
    成年前，依法對聲請人本負有扶養義務，然相對人自聲請人
    年幼時起，即無正當理由而未盡扶養聲請人之義務，致聲請
    人均賴聲請人之母扶養照顧，則相對人所為實有違為人父應
    盡之義務，足認相對人無論於主觀及客觀上，均有疏於保護
    、照顧聲請人之情事，且情節重大，如強令聲請人負擔與其
    長期感情疏離之相對人之扶養義務，顯係強人所難，而有失
    公平之情。從而，聲請人依民法第1118條之1 規定，請求免
    除其對相對人之扶養義務，洵屬有據，應予准許。
六、依家事事件法第125 條第2 項、第104 條第3 項規定，裁定
    如主文。
中　　華　　民　　國　　111 　年　　4 　　月　　29　　日
                  家事法庭    法  官　張淑芬
以上正本係照原本作成。
如對本裁定抗告須於裁定送達後10日內向本院提出抗告狀，並繳
納抗告費新臺幣1000元。
中　　華　　民　　國　　111 　年　　4 　　月　　29　　日
                              書記官　施盈宇